臺灣苗栗地方法院民事裁定
110年度監宣字第172號
聲  請  人  謝申男

代  理  人  王炳人律師
            周銘皇律師
相  對  人  陳美華

關  係  人  苗栗縣政府社會處

上列聲請人聲請監護宣告事件，本院裁定如下：
    主      文
一、宣告相對人陳美華（民國00年0月00日生、身分證統一編號
    ：Z000000000號）為受監護宣告之人。
二、選定聲請人謝申男（民國00年0月00日生、身分證統一編號
    ：Z000000000號）為受監護宣告之人陳美華之監護人。
三、指定關係人苗栗縣政府社會處指派之社工人員為會同開具財
    產清冊之人。
四、聲請費用由受監護宣告之人負擔。
　　理    由
一、按對於因精神障礙或其他心智缺陷，致不能為意思表示或受
    意思表示，或不能辨識其意思效果者，法院得因本人、配偶
    、四親等之親屬，最近1 年有同居事實之其他親屬、檢察官
    、主管機關或社會福利機構之聲請，為監護之宣告；受監護
    宣告之人應置監護人；法院為監護之宣告時，應依職權就配
    偶、四親等內之親屬、最近1 年有同居事實之其他親屬、主
    管機關、社會福利機構或其他適當之人選定1 人或數人為監
    護人，並同時指定會同開具財產清冊之人；法院選定監護人
    時，應依受監護宣告之人之最佳利益，優先考量受監護宣告
    之人之意見，審酌一切情狀，並注意下列事項：（一）受監
    護宣告之人之身心狀態與生活及財產狀況。（二）受監護宣
    告之人與其配偶、子女或其他共同生活之人間之情感狀況。
    （三）監護人之職業、經歷、意見及其與受監護宣告之人之
    利害關係。（四）法人為監護人時，其事業之種類與內容，
    法人及其代表人與受監護宣告之人之利害關係，民法第14條
    第1 項、第1110條、第1111條第1 項、第1111條之1 分別定
    有明文。
二、本件聲請意旨略以：聲請人謝申男為相對人陳美華之子，相
    對人現年58歲，因罹患水腦症，領有極重度身心障礙證明，
    致不能為意思表示或受意思表示，或不能辨識其意思表示之
    效果，今為提領相對人郵政儲金以支應相關照護費用，爰依
    民法14條第1 項、第1110條、第1111條及家事事件法第164 
    條以下之規定，提出監護宣告之聲請，另因相對人無其他適
    當親屬及資源，能協助處理相關事宜，並請法院依職權指定
    苗栗縣政府社會處指派之社工擔任會同開具財產清冊之人(
    下稱會同人)等語。
三、經查：
(一)聲請人主張之事實，業據其提出戶籍謄本、診斷證明書、中
    華民國極重度身心障礙證明等件為證。本院於111 年3 月4
    日在財團法人創世社會福利基金會苗栗分院實施鑑定程序，
    有鑑定人何仁琦醫師、聲請人及其代理人周銘皇律師在場，
    法官當場審驗相對人之心神狀況，並於鑑定人前訊問相對人
    ，相對人對於法官、聲請人及鑑定人之叫喚，均無任何有意
    識之回應或動作，經鑑定人表示相對人情形，採簡易鑑定即
    可，此有監宣輔宣訊問筆錄附卷可稽。經鑑定人何仁琦醫師
    函覆大千醫療社團法人院南勢醫院簡易鑑定報告書載明略以
    ：相對人因18年前昏迷腦缺氧，致出現嚴重認知功能障礙，
    語言會談能力受損，手腳萎縮，長期臥床，相對人接受氣切
    並使用鼻胃管，意識不清，不能理解問話內容，思考、判斷
    能力、現實感均明顯缺損，相對人之意思表示、受意思表示
    及辨識其意思表示效果之能力達完全不能之程度，符合監護
    宣告條件等語。綜上，足認相對人確因精神障礙或其他心智
    缺陷，致不能為意思表示或受意思表示，或不能辨識其意思
    表示效果之程度等語。綜核上開事證，足認相對人確因精神
    障礙或其他心智缺陷，致不能為意思表示或受意思表示，或
    不能辨識其意思表示效果之程度，爰宣告相對人為受監護宣
    告之人。
(二)聲請人主張，相對人之父母、配偶均過世，僅餘一名妹妹，
    惟其並無意願擔任相對人之會同人等情，業據提出戶籍謄本
    、親屬系統表各1 份在卷為證，本院另函請財團法人苗栗縣
    私立幼安教養院訪視聲請人及相對人，經函覆訪視報告略以
    ：相對人領有第一、四類極重度身心障礙證明，目前四肢萎
    縮，對於叫喚亦無回應，長期狀態沒有恢復可能，聲請人目
    前從事瓦斯搬運工，未婚，獨居，其有意使相對人持續接受
    目前照顧機構服務，會以相對人郵局存簿內之身障生活補助
    款項支付自付額，願意聽從意見辦理監護宣告及相關補助，
    以利相對人權益，具良好社會資源連結能力；聲請人原聲請
    指定財團法人創世社會福利基金會苗栗分院及相對人其他親
    屬為會同人，然均表示無擔任相對人之會同開具財產清冊之
    人之意願，有前開教養院111年4月6日幼安字第1110151號函
    檢附苗栗縣政府身心障礙者聲請監護宣告案件訪視調查表1
    份在卷可稽。
(三)本院綜核上情，審酌相對人之父母兄姊及配偶已歿，聲請人
    為相對人之子，有意願擔任監護人，目前對相對人之照顧無
    疏忽不當之處，亦無其他親屬對聲請人擔任監護人表示任何
    意見，應可善盡保護相對人之權益，爰依法選任聲請人為相
    對人之監護人，另查相對人妹妹及其餘親屬均無意願擔任相
    對人會同人，足見相對人之最近親屬，並無適宜擔任會同人
    之人選，而苗栗縣政府社會處為社會福利主管機關，長期經
    辦各項社會福利業務，經驗豐富，並有專業之社會工作人員
    及相關政府資源，經本院函詢苗栗縣政府表示意見，函覆由
    本院依受監護宣告人之最佳權益予以評估，故考量相對人設
    籍並實際居住於苗栗縣，為維護相對人之權益，爰依法選定
    苗栗縣政府社會處指派之社工為相對人之會同人。
四、末按監護人於執行有關受監護人之生活、護養療治及財產之
    職務時，應尊重受監護人之意思，並考量其身心狀況與生活
    狀況；監護開始時，監護人對於受監護人之財產，應依規定
    會同本院選定開具財產清冊之人，於二個月內開具財產清冊
    ，並陳報法院；於前條之財產清冊開具完成並陳報法院前，
    監護人對於受監護人之財產僅得為管理上必要之行為；監護
    人對於受監護人之財產，非為受監護人之利益，不得使用、
    代為或同意處分；監護人代理受監護人購置或處分財產，或
    就其居住之建築物或基地出租、供他人使用或終止租賃，非
    經法院許可，不生效力；民法第1112條、第1113條準用第10
    99條、第1099條之1 、第1101條第1 項、第2 項規定甚明，
    附此敘明。
六、依家事事件法第164 條第2 項，裁定如主文。
      
中　　華　　民　　國　　111 　年　　5 　　月　　13　　日
               家事法庭  法　　　官 李麗萍
正本係照原本作成。
如不服本裁定，應於送達後十日內向本院提出抗告狀，並繳納抗
告費新臺幣1千元。
中　　華　　民　　國　　111 　年　　5 　　月　　13　　日
                         書　記　官　盧品蓉